【裁判字號】    98,交訴,102
【裁判日期】    921223
【裁判案由】    公共危險等
【裁判全文】
臺灣臺北地方法院刑事判決             98年度交訴字第102號
公  訴  人  臺灣臺北地方法院檢察署檢察官
被      告  甲○○
上列被告因公共危險等案件，經檢察官提起公訴（98年度偵字第
16746號），本院判決如下：
    主  文
甲○○從事業務之人，因業務上之過失傷害人，處拘役伍拾日，
如易科罰金，以新臺幣壹仟元折算壹日;又駕駛動力交通工具肇
事，致人受傷而逃逸，處有期徒刑捌月。
    事  實
一、甲○○從事土木工程，平日以駕駛自用小貨車運送水泥為其
    附隨業務，為從事業務之人。於民國98年5月9日15時30 分
    許，駕駛車牌號碼Q2-6057號自用小貨車，沿臺北市中山區
    ○○○路由東往西方向行駛，行近民族西路與玉門街口前，
    本應注意在劃有分向限制線之路段，不得迴車。而當時時值
    日間有自然光線，路面乾燥無缺陷或障礙物，視距良好，客
    觀上並無不能注意之情事，竟疏未注意，於行至在上開道路
    中央劃有分向限制線之路段時，因發現行駛之路線有誤，逕
    貿然在民族西路上迴轉成西往東方向，適丙○○騎乘車牌號
    碼737-GT號重型機車，沿民族西路西往東方向，自對向直行
    而來甫過玉門街，因見甲○○突然在該處迴轉占用車道，雖
    立即踩煞，仍閃避不及，其左肩及該機車左側照後鏡、把手
    ，遭甲○○所駕駛之上開貨車右側車身擦撞，丙○○當場人
    、車倒地，因而受有頭部外傷、左肩挫傷、左前臂多處擦傷
    、右膝挫傷、瘀傷等傷害。詎甲○○於肇事後，竟未下車協
    助救護，另行起意迅即駕車逃逸。幸丙○○立即記下車號報
    警，始經警方循線查獲上情。
二、案經丙○○訴由臺北市政府警察局中山分局報告臺灣臺北地
    方法院檢察署檢察官偵查起訴。
    理  由
一、證據能力事項:
    按被告以外之人於審判外之陳述，雖不符刑事訴訟法第159
    條之1 至第159 條之4 之規定，而經當事人於審判程序同意
    作為證據，法院審酌該言詞陳述或書面陳述作成時之情況，
    認為適當者，亦得為證據；當事人、代理人或辯護人於法院
    調查證據時，知有刑事訴訟法第159 條第1 項不得為證據之
    情形，而未於言詞辯論終結前聲明異議者，視為有前項之同
    意，刑事訴訟法第159 條之1 、第159 條之5 第1 項、第2
    項分別定有明文。經查，本判決下列所引用之被告以外之人
    於審判外之陳述，檢察官、被告於原審及本院言詞辯論終結
    前均未聲明異議，本院審酌上開證據資料製作時較無人情施
    壓或干擾，亦無不當取供，及證明力明顯過低之瑕疵，認以
    之作為證據應屬適當，故揆諸前開規定，認前揭證據資料有
    證據能力，合先敘明。
二、訊據被告甲○○固坦承於前開時間，駕駛上開車輛，行經民
    族西路與玉門街口附近等情不諱，惟矢口否認有何過失傷害
    及肇事逃逸之犯行，並辯稱: 我當時是沿玉門街行駛，行至
    民族西路交岔路口時左轉，因告訴人闖紅燈衝過來，看到我
    的車後馬上煞車倒地，但並沒有碰到我的車子，告訴人跌倒
    受傷跟我沒有關係，所以我就繼續走云云，並請求傳訊其配
    偶林羿蓁到庭作證。惟查:
  (一)告訴人丙○○於上揭時間，騎乘上開機車沿民族西路西往東
    方向直行通過玉門街口後，因行駛於其對向之被告駕駛上開
    車輛逕行在民族西路迴轉，而遭被告所駕駛之上開車輛擦撞
    ，告訴人當場人車倒地，而受有上述傷害，以及被告並未下
    車協助救護，即駕駛上開車輛離去等情，業據證人即告訴人
    丙○○於本院審理時結證:當天我在捷運橋下等玉門街前面
    那條紅綠燈，綠燈之後我直行最外側車道，剛過玉門街，看
    到原本跟我對向貨車，還沒有到路口就迴轉，我靠外側直行
    時，因貨車迴轉半徑太大，迴轉到我的車道，我緊急煞車，
    他的右側車身撞到我的左邊手臂，還有左邊車身的後照鏡、
    龍頭。我跌倒就有看到車牌號碼，他就加速跑了，沒有停頓
    等語在案。並有臺北市政府警察局交通大隊中山分隊警員曾
    明理所製作現場圖、警員潘龍偕所製作之交通事故補充資料
    表、道路交通事故調查報告表、臺北市政府警察局疑似道路
    交通事故肇事逃逸追查表、汽車車籍明細表、現場照片、告
    訴人徐志所騎乘之機車照片、告訴人受傷之照片、被告所駕
    駛之汽車照片、長庚醫療財團法人台北長庚紀念醫院出具之
    診斷證明書等在卷可考（參偵卷第10、13-17、21-37頁）。
    又本件肇事路段，民族西路中央劃有分向限制線，此有上述
    員警曾明理所繪製之現場圖及卷附之現場照片可稽（參偵卷
    第21、32、33頁）。而依上開現場圖所載，在民族西路車往
    東過玉門街之最外側車道路面上，留有飲料漬，足見二車發
    生擦撞後，告訴人倒地之位置應在該處，與告訴人上開所述
    被告迴車及其遭擦撞之地點相一致。
  (二)被告雖辯稱: 其當天係沿玉門街行駛，在民族西路左轉，因
    告訴人闖紅燈緊急煞車而跌倒，與其無關云云。惟查:
  被告於98年5月21日受通知到中山分局製作筆錄時陳稱: 我
    每天開車到處去，無法想起來有無在那個路口迴轉等語（參
    偵卷第8頁）。於98年7月23日及98年8月13日偵查中亦均陳
    稱: 沒有印象曾在上開地點迴轉等語（參偵卷第42、51頁）
    。嗣於本院準備程序中始提出上開辯解。且其於本院審理時
    所繪製之告訴人機車倒地位置，亦與現場圖所記載路面上遺
    留之飲料漬位置不一致。是被告於本院所辯上開各節，是否
    可信，非全然無疑。
  被告雖聲請傳訊其配偶林羿蓁到庭作證。證人林羿蓁於本院
    審理時雖到庭結證稱:我先生出車我都會跟在旁邊，我雖然
    記不清楚每一天的事情，我印象很深刻的是有一天，我們在
    玉門街要左轉民族西路時，我習慣是會幫忙我先生看左右來
    車，我看到壹台摩托車闖紅燈，後來那台摩托車煞車聲音很
    大就滑倒，並沒有撞到我們的車，離我們的車子還一大截。
    我看到當時就是這樣，就是那台車滑倒，因為那時候我們沒
    有義務，那時候我的車已經轉好了等語。並當庭繪製告訴人
    車輛係倒在交岔路口處之現場圖。但查:
  (1)證人林羿蓁於前開期日作證時對於本院及檢察官所詢:當天
    之前是送哪裡的貨，之後送哪裡的貨？那台機車倒了之後，
    去做什麼事？走到哪條路?那天是何時發生這件事情？是早
    上、下午或是傍晚？吃中飯沒？去玉門街之前，從何處到玉
    門街？在何處吃晚餐？那天做事的地點都是在台北縣市還是
    有在其他縣市？等問題時，則一概陳稱:不知道，不記得。
    其僅對被告於本院審理時所辯解之內容指證歷歷，對於其餘
    部分則一概不知，有違常情。
  (2)證人乙○○當庭所繪製之機車倒地位置，與卷附之現場圖所
    記載路面上遺留之飲料漬位置，顯不一致。
  (3)證人乙○○於本院審理時另證稱:其在當時所持之用行動電
    話門號為0000000 000號，該電話其他人不會使用，當天沒
    有攜帶手機出門等語（參本院98年12月9日審判筆錄）。而
    被告於偵查中自承其當天所使用之行動電話門號為:0000000
    000號（參偵卷第42頁）。參諸檢察官所調得之被告使用之
    上開門號之98年5月9日雙向通聯紀錄顯示（參偵卷第44、45
    頁），被告使用之上開電話與證人乙○○在當天下時間曾有
    下以之通話:
    1.於11:19:51，由證人乙○○發話予被告，二人通聯達153
      秒。
    2.於11:27:51，由被告發話予證人乙○○，二人通聯23秒。
    3.於11:25:48，由證人乙○○發話予被告，二人通聯15秒。
    4.於15:50:28，由證人乙○○發話予被告，二人通聯16秒。
    5.於17:44:15，由證人乙○○發話予被告，二人通聯213秒
      。
    若被告當天確實與證人乙○○在一起，車禍發生當時證人乙○○就坐在被告所駕駛之車輛之右前座，二人當天在完成工
    作前亦沒有分開，則被告與證人乙○○如有任何須要溝通之
    事項，當可直接面對面溝通，何須使用電話。況依證人乙○○所述，其當天並未攜帶0000000000號手機出門，則證人乙○○與被告間又如何能透過電話進行如上述通聯所載之密集
    且長時間之互相通聯。是由上開通聯紀錄所顯示二人之通聯
    情形，足證證人乙○○當天並不在車上。
  (4)綜上，證人乙○○於本院所為之上開證詞，應係迴護被告而
    為之虛偽不實陳述。不足為被告有利認定之依據。
  被告於偵查中自承其當天所使用之行動電話門號為:0000000
    000號（參偵卷第42頁）。已如前述。而經檢察官所調得之
    上開門號之98年5月9日雙向通聯紀錄及基地台位置顯示如下
    情形（參偵卷第45頁）:
  (1)13:38:37至14:59:57期間，被告與他人通話時，顯示其當時
    在臺北縣五股鄉一帶。
  (2)15:02:47，被告與他人通話時，顯示其當時所在位置為臺北
    縣蘆洲市。
  (3)15:28:02，被告出現在臺北市中山區○○○路○段61號附近
    。
  (4)15:28:18，被告出現在臺北市中山區○○○路60-5號附近。
  (5)15:50:28，被告出現在臺北市○○區○○路286號附近。
  (6)由上開行動電話基地臺之位置變化，佐以檢察官所調得之地
    圖資料（參偵卷第47-48頁）及本院所調得之網路地圖作動
    態比對結果，被告當天在下午3時至4時許之動向應為:由民
    族東路南邊的新生北路3段61號附近往北移動至民族東路後
    ，再往西邊的民族東路60號移動。之後轉往民族西路東南邊
    的吉林路。參以被告自承當天曾出現在民族西路與玉門街口
    附近。由此推之，被告當天下午3時許，應是沿新生北路3段
    61號往北移動至民族東路後，左轉後往西，再往東南邊行駛
    。核與證人丙○○前開所證述:被告是由民族西路東往西，
    在近玉門街前迴轉後繼續往東等語相一致，足認證人丙○○
    上開證詞，確與事實相符，而可採信。被告所辯:其當天是
    沿玉門街往南後左轉行駛云云，應為事後卸責之詞，不足採
    信。
  (三)按在劃有分向限制線路段，不得迴車，道路交通安全規則第
    106條第2款定有明文。而肇事路段係屬禁止迴轉路段，已如
    前述。而衡諸當時狀況，日間有自然光線、天氣晴、路面乾
    燥，視距良好，客觀上並無不能注意之情事，此有交通事故
    調查報告表可證。但被告竟仍貿然在該路口進行迴轉，當時
    行駛於對向之告訴人基於對交通標誌之信賴，自無法預測行
    駛於對向之被告會有突然迴轉之行為，於其行向之號誌轉為
    綠燈時，當即自然地加速前進。待告訴人行至肇事地點，因
    突見被告迴轉而進入其行進中之車道，雖已行煞車之閃避措
    施，仍無法防免，而遭被告所駕駛之車輛擦撞而致倒地受傷
    。被告就本件車禍事故之發生，確有過失，且與告訴人之上
    開傷害結果有相當因果關係。
  (四)被告於告訴人騎車倒地受傷後未下車，反而立即駕車離去等
    情，業據被告坦承不諱，並據證人即告訴人丙○○結證在案
    ，是被告肇事致人受傷而逃逸之犯意及行為，已至為顯然。
    被告就此部分所為之上開辯解，亦為卸責之詞，不足採信。
  (五)綜合上述，本件被告與告訴人發生車禍事故，致告訴人受傷
    ，其非但未下車進行救助即駕車逃離現場。從而，其過失傷
    害及肇事致人受傷而逃逸之犯行，事證明確，洵堪認定，應
    予依法論處。
二、被告從事土木工程，平日以駕駛自用小貨車運送水泥為其附
    隨業務，為從事業務之人。是核被告被告所為，係犯刑法第
    284條第2項前段之過失傷害罪及同法第185條之4之肇事逃逸
    罪。被告所犯上開二罪，一為過失犯，一為故意犯，行為互
    殊，應分論併罰之。爰審酌本件車禍事故之發生完全肇因於
    被告之違規迴轉之過失，被告於肇事後，未為必要救助而逃
    逸，幸告訴人之傷勢不重，尚可自行就醫，被告於案發後仍
    拒絕與告訴人商談民事賠償，犯後復令其配偶到庭為不實之
    證述，足認其犯後仍無悔意等一切情狀，分別量處如主文所
    示之刑。所科拘役刑部分，並諭知易科罰金之折算標準。至
    於證人乙○○於本院審理時，就本件重要關係之事項，為虛
    偽之陳述，是否已涉及偽證之罪嫌，應由檢察官另行偵查處
    理，附此敘明。
據上論斷，應依到事訴訟法第299條第1項前段，刑法第185條之4
、第284條第2項前段、第41條第1項前段，刑法施行法第1條之1
，判決如主文。
本案經檢察官蔡彥守到庭執行職務。
中    華    民    國    92    年    12    月    23    日
                  刑事第四庭   審判長法  官  郭惠玲
                                     法  官  李明益
                                     法  官  李桂英
上正本證明與原本無異。
如不服本判決，應於判決送達後10日內（應抄附繕本）向本院提
出上訴狀（上訴書狀應敘述具體理由。上訴書狀未敘述上訴理由
者，應於上訴期間屆滿後二十日內補提理由書於原審法院。）。
告訴人或被害人如對於本判決不服者，應具備理由請求檢察官上
訴，其上訴期間之計算係以檢察官收受判決正本之日期為準。
                                     書記官  嚴君珮
中    華    民    國    98    年    12    月    23    日
附錄本案論罪科刑法條全文：
中華民國刑法第185條之4
（肇事遺棄罪）
駕駛動力交通工具肇事，致人死傷而逃逸者，處6月以上5年以下
有期徒刑。
中華民國刑法第284條
（過失傷害罪）
因過失傷害人者，處6月以下有期徒刑、拘役或5百元以下罰金，
致重傷者，處1年以下有期徒刑、拘役或5百元以下罰金。
從事業務之人，因業務上之過失傷害人者，處 1 年以下有期徒
刑、拘役或 1 千元以下罰金，致重傷者，處 3 年以下有期徒刑
、拘役或 2 千元以下罰金。

司法院資訊處製作；財團法人民間司法改革基金會備份。
